【裁判字號】    92,上訴,775
【裁判日期】    920818
【裁判案由】    違反毒品危害防制條例等
【裁判全文】
臺灣高等法院高雄分院刑事判決                    九十二年度上訴字第七七五號
    上  訴  人
    即  被  告  丁  ○
                乙○○
    共      同
    選任辯護人  史乃文  律師
                黃馨儀
    上  訴  人
    即  被  告  丙○○
    選任辯護人  施秉慧  律師
                焦文城
右上訴人因違反毒品危害防制條例等案件，不服臺灣高雄地方法院九十二年度重訴字
第三號中華民國九十二年三月十二日第一審判決（起訴案號：臺灣高雄地方法院檢察
署九十一年度偵字第二四七八七號），提起上訴，本院判決如左：
      主  文
原判決關於丁○部分，撤銷。
丁○共同販賣第二級毒品，累犯，處有期徒刑拾參年，褫奪公權拾年。第二級毒品安
非他命陸包（合計驗後淨重伍仟柒佰陸拾捌點捌公克，包裝重壹佰貳拾玖點柒貳公克
）沒收銷燬；行李袋壹只、ＮＯｋＩＡ八八五五型行動電話（門號00000000
00）壹具，均沒收。
其他上訴駁回。
      事  實
一、丁○（曾於民國八十七年間，因偽造有價證券及竊盜案件，經法院分別判處有期
    徒刑一年四月、四月確定，並定其應執行之刑為有期徒刑一年六月確定，於九十
    年十月十九日縮刑期滿執行完畢），明知第二級毒品安非他命（下稱安非他命）
    業經公告列為毒品危害防制條例所管制之毒品，因具成癮性、濫用性及對社會危
    害性，不得製造、運輸、販賣、意圖販賣而持有、轉讓、施用或持有，竟與綽號
    「垮哥」之不詳姓名年籍成年男子，共同意圖營利而基於販賣安非他命之犯意聯
    絡，於九十一年九月二十七日，共同前往大陸地區深圳市與綽號「黃董」之不詳
    姓名年籍成年男子見面，瞭解安非他命之貨色及買賣行情等事宜，九十一年十月
    十四日，由丁○自行前往大陸廣東省深圳市，並於翌日（同年十月十五日）與黃
    森銀（由檢察官另案偵辦中）及「黃董」見面，談妥以新台幣（下同）一百二十
    七萬元向「黃董」販入第二級毒品安非他命約六公斤，「黃董」表示因丁○所購
    買之安非他命數量太少，擬將上開安非他命併入黃森銀向「黃董」所購買之大量
    安非他命中一併私運來台，俟安非他命順利私運來台後，再由「黃董」以電話聯
    絡丁○向黃森銀取貨，丁○應允後先交付一百萬元（以等值港幣支付）予「黃董
    」，餘款二十七萬元則言明於丁○向黃森銀在台取貨時再交予黃森銀，「黃董」
    並言明會與黃森銀處理將安非他命私運來台事宜。
二、九十一年十一月七日十五時許，丁○接獲「黃董」之電話，稱上開安非他命已私
    運來台，丁○可南下屏東向黃森銀取貨，黃森銀會與丁○聯絡取貨事宜等語。丁
    ○旋向不知情之友人借用車號二Ａ－二五二一號自用小客車，與「垮哥」邀同乙
    ○○（曾於八十六年間，因違反麻醉藥品管理條例、槍砲彈藥刀械管制條例案件
    ，經法院分別判處有期徒刑九月、七月確定，並定其應執行之刑為有期徒刑一年
    三月確定，於八十七年十月十四日縮刑期滿執行完畢；復於八十九年間，因違反
    槍砲彈藥刀械管制條例案件，經法院判處有期徒刑一年確定，於九十一年五月二
    十四日執行完畢）、丙○○，共同基於運輸安非他命之犯意聯絡，攜帶乙○○所
    有之行李袋一只，一同自台北駕車南下屏東，擬向黃森銀拿取安非他命並運輸回
    台北，供丁○販售予不特定人牟利。同日十六時許自台北驅車出發前，「垮哥」
    已就此行係為拿取安非他命並運輸回台北之旨，向乙○○、丙○○說明，並應允
    事成會給予二人酬勞，其等車行至國道中山高速公路泰安休息站時，丁○復將此
    行係拿取安非他命並運輸回台北之意，向乙○○、丙○○明確表示，而乙○○、
    丙○○為賺取酬勞，則應允共同運輸安非他命回台北。四人沿途訪友後，於翌日
    即同年月八日凌晨三時許，抵達屏東縣屏東市，並住宿於屏東市海德堡汽車旅館
    ，同日八時十五分許，黃森銀以電話通知丁○前往屏東縣九如鄉拿取安非他命，
    丁○乃帶同乙○○、丙○○驅車前往九如鄉，「垮哥」則留在海德堡汽車旅館內
    等候消息未隨同前往，丁○、乙○○、丙○○三人到達九如鄉後（此時已在法務
    部調查局高雄市調查處人員監控中），黃森銀再以電話通知丁○前往屏東縣里港
    鄉中國石油加油站，丁○三人依指示到達里港鄉中國石油加油站後，黃森銀駕車
    引導丁○三人至里港鄉○○路八八號公教福利中心前停車場，丁○當場檢視安非
    他命貨色無誤後，欲交付尾款二十七萬元予黃森銀，惟黃森銀表示安非他命業已
    漲價，需再加付五萬元，丁○當場以電話向「黃董」確認無訛後，始將三十二萬
    元尾款交予黃森銀，並由黃森銀將安非他命六包（合計驗後淨重五千七百六十八
    ．八公克，包裝重一百二十九．七二公克）裝入丁○所攜帶之前述行李袋。丁○
    則將裝載上開安非他命之行李袋一只交予乙○○，並囑乙○○、丙○○二人先行
    搭乘客車並帶上開安非他命運輸返回台北，並由丁○駕車自前述公教福利中心
    前停車場，搭載乙○○、丙○○開始運輸安非他命，於九十一年十一月八日九時
    許，至屏東縣九如鄉○○路○段二七六之七號「空軍一號」客車候車站，欲轉搭
    「空軍一號」客車返回台北，乙○○將裝載前述安非他命之行李袋一只交予丙○
    ○後，由丙○○先行上車而於車上，乙○○則於售票口購買車票時，先後為前述
    監控之調查處人員當場查獲，並扣押乙○○所有供運輸安非他命所用之行李袋一
    只，及在行李袋內起出安非他命六包（合計驗後淨重五千七百六十八．八公克，
    包裝重一百二十九．七二公克），後於九十一年十一月八日九時四十五分許，丁
    ○駕駛前開小客車，行經屏東市○○○○○路口時，為另一批監控之調查處人員
    查獲，並扣押其所有供其聯絡販賣安非他命所用之ＮＯｋＩＡ八八五五型行動電
    話（門號0000000000）一具。
三、案經法務部調查局高雄市調查處移送臺灣高雄地方法院檢察署檢察官偵查起訴。
      理  由
一、訊據上訴人即被告丁○固供認有於右揭時、地向「黃董」購買安非他命，並與「
    垮哥」、乙○○、丙○○一同自台北南下屏東向黃森銀拿取所購買之安非他命並
    準備回台北之事實，惟否認前揭販賣第二級毒品安非他命犯行，辯稱：我向「
    黃董」購買安非他命是準備供己施用，並非意圖販賣牟利云云。又上訴人即被告
    乙○○、丙○○則均否認有前揭共同運輸第二級毒品安非他命犯行，均辯稱：丁
    ○在台北時告訴我們他要南下找朋友，後來在仁德或泰安休息站時丁○才告訴我
    們要南下拿取安非他命，我們心想若中途離開退出，日後如案情曝光將被懷疑是
    告密者而有安全上之顧慮，才不得不繼續隨丁○、「垮哥」南下屏東拿取安非他
    命；均不知丁○叫伊所提之行李袋內係裝安非他命，自無運輸第二級毒品犯意，
    且渠等所搭乘之客車尚未開始行駛，渠等即為查獲，尚未著手運輸云云。經查：
  (一)被告丁○遭查獲後於法務部調查局高雄市調查處（下稱調查處）及偵查中均供明
    ：「我沒有吸食毒品（安非他命）惡習」（見偵卷第五頁反面、第八十頁反面）
    ，又被告丁○並無施用毒品之犯罪前科，有臺灣高雄地方法院檢察署刑案資料查
    註紀錄表及臺灣高等法院被告全國前案紀錄表在卷可稽，另被告丁○於原審初供
    「我買六公斤安非他命，是自己要吸食用的」（見原審卷第四一頁），嗣於原審
    又改稱：「我購買六公斤安非他命，其中二公斤是自己要施用的，另各送二公斤
    安非他命給乙○○、丙○○」（見原審卷第一五九頁），前後所供亦不一致；雖
    被告丁○經調查員查獲時所採之尿液經送請高雄市政府衛生局檢驗結果，呈現安
    非他命陽性反應，有該局九十一年十一月十五日尿液檢驗成績書一紙在卷可按（
    見原審卷第一五三頁），然此僅足以證明被告丁○於驗尿前，曾有施用安非他命
    之事實，然一般施用安非他命者每次施用之量少則低於一公克，多則亦僅需數公
    克即已足，本件被告丁○若僅係為供自己施用，何須二次搭機前往大陸探查安
    非他命貨色及交易行情，並花費一百三十二萬元之鉅資，而一次購買重達近六公
    斤之安非他命復於台灣取貨，而被告丁○冒極大風險，花費鉅資購買前述安非他
    命後，竟將其中四公斤無償贈與被告乙○○、丙○○（每人各二公斤），足見被
    告丁○上開辯解，顯與常情事理相違。再參以被告丁○迭於調查處、偵查時均供
    稱：「我與「垮哥」、乙○○、丙○○於九十一年十一月七日開車南下，擬向「
    科長」進購安非他命六公斤返回台北脫售」（見偵卷第二頁反面），「該批安非
    他命係事先進貨，準備伺機託（脫）售」（見偵卷第四頁反面），又於檢察官聲
    請羈押及原審羈押訊問時亦坦認：「我買安非他命是要拿回台北賣」（見偵卷第
    六三頁、原審聲羈卷九十一年十一月八日訊問筆錄）等語明確，足認被告丁○上
    開「販入安非他命並無販賣之營利意圖」之辯解，顯非事實。
  (二)被告丙○○於調查處供稱：「從台北南下高雄出發前，「垮哥」私下向我表示，
    要我陪同他南下去拿安非他命毒品，如果成功，會給我滿意的費用」「在台北出
    發前，「垮哥」及「小董」（按即被告丁○）有分別向我說明，到南部去是購買
    安非他命毒品，．．．我可以確定從台北出發前，除了我是被臨時告知，想要賺
    一點外快外，「周節」（即乙○○）應該事前知情」（見偵卷第十頁），於偵查
    時供稱：「垮哥說他會幫助我，因為我經濟不好」、「我知道運送的是安非他命
    。」（見偵卷第六三頁甲、反面），「到了泰安休息站，「小董」才告訴我及乙
    ○○是要去拿毒品」（見偵卷第八一頁反面），於原審訊問時供稱：「九十一年
    十一月七日我在「垮哥」家打麻將，「垮哥」與丁○約好要去南部，邀我一起南
    下，在高速公路時他們才說是要去買安非他命」（見原審聲羈卷九十一年十一月
    八日訊問筆錄）、「丁○在仁德或泰安休息站時，才告訴我是要南下拿取安非他
    命」（見原審卷第一五九頁）；被告乙○○於調查處供稱：「九十一年十一月七
    日下午四、五點左右，「小董」、「垮哥」、「黃狗」（即丙○○）到我住處找
    我，「小董」要我開車載他至高雄購買安非他命。」（見偵卷第十四頁反面），
    「在南下途中「垮哥」有告訴我此行的目的是南下購買安非他命毒品」（見偵卷
    第十六頁），於偵查時供稱：「我知道運送的是安非他命毒品。」（見偵卷第六
    三頁反面），「在南下的途中，「垮哥」即已告知我是要去買安非他命。」（見
    偵卷第七十九頁），於原審訊問時供稱：「「垮哥」、丁○、丙○○一起到我住
    處找我，說他們打了一夜麻將很累，要我開車載他們到高雄買安非他命」（見原
    審聲羈卷九十一年十一月八日訊問筆錄），「在中途才知道丁○要南下取安非他
    命」（見原審卷第一五九頁）；被告丁○於原審供稱：「因為我及乙○○、丙○
    ○最近經濟狀況不好，「垮哥」說如果我們三人願意幫忙，會給予我們經濟援助
    ，我們三人才一起南下洽談購買安非他命一事」（見原審聲羈卷九十一年十一月
    八日訊問筆錄），「在泰安休息站時我將南下拿取安非他命的意思向乙○○、丙
    ○○二人明確表示，他們表示「垮哥」已經告知他們此事並答應要給他們好處，
    他們都同意隨我們南下取貨，可能是「垮哥」之前就有向他們提過這件事」（見
    原審卷第四二頁），「我在仁德休息站時才告訴乙○○、丙○○要請他們幫忙帶
    安非他命回去」（見原審卷第一六一頁）。本件被告三人關於被告乙○○、丙○
    ○係知情，且參與共同運輸安非他命等情係供述一致，足認被告乙○○、丙○○
    自台北駕車南下前，「垮哥」已就此行係南下拿取安非他命並帶回台北向被告乙
    ○○、丙○○說明清楚，並允諾事成後會給予二人報酬，車行至泰安休息站時，
    被告丁○再一次將此行係南下拿取安非他命帶回台北之意思向被告乙○○、丙○
    ○明確表示，被告乙○○、丙○○亦係為賺取酬勞而起意一同前往拿取安非他命
    並運輸回台北等情應堪認定。至於被告乙○○、丙○○所得酬勞數額若干，尚不
    影響被告乙○○、丙○○共同運輸安非他命之犯意成立。
  (三)證人黃森銀於原審固不否認於九十一年十一月八日，在屏東縣里港鄉○○路八八
    號福利中心前與被告三人見面之情，惟否認交付約六公斤安非他命予被告三人云
    云，另被告丁○、乙○○於該次庭訊中，雖亦供稱當日交付約六公斤安非他命予
    渠等者並非在庭上之黃森銀云云（見原審卷第一三一、一三三頁）。惟：
  １被告丁○、乙○○迭於調查處、偵查及原審均明確供稱：「交付六公斤安非他命
    予渠等之人，確係綽號「科長」、「黑雲」之黃森銀」（見偵卷第三頁反面、第
    十五、七八、六二頁反面、八十頁、原審卷第四十頁、一六二頁）等語，復有行
    李袋一只扣案可資佐證。
  ２行李袋內扣案之疑似安非他命晶體六包，經送請法務部調查局鑑定結果，確為安
    非他命（合計驗後淨重五千七百六十八．八公克，包裝重一百二十九．七二公克
    ），此有該局九十一年十二月十六日調科壹字第０九一二三０六三０九０號檢驗
    通知書一紙在卷可稽（見偵卷第九二頁），又扣案行李袋及內裝安非他命外包裝
    袋上留存之指紋紋形、特徵，與黃森銀之指紋紋形、特徵相同，證明該二指紋係
    屬同一人之指紋等情，亦有內政部警政署刑事警察局九十一年十二月十二日刑紋
    字第０九一０三二０三一０號鑑驗書、指紋卡片、指紋蒐證相片等件在卷可按（
    見偵卷第九三至一一０頁），足證被告丁○所供稱交付安非他命之人是黃森銀一
    節，應屬事實可採。是被告丁○、乙○○及證人黃森銀於原審庭訊時所供上情，
    均係卸責或迴護之詞，委不足採，堪認九十一年十一月八日在屏東縣里港鄉○○
    路八八號福利中心前交付扣案安非他命予被告三人者，確係綽號「科長」、「黑
    雲」之黃森銀無訛。
  (四)安非他命毒品價格不低，且政府早已禁令嚴加取締，苟無利可圖，衡情被告丁○
    應無甘冒被取締判處重刑之危險，從事該毒品之買賣，是其有將此安非他命運輸
    回台北販售予不特定人牟利之營利意圖，應屬明確。此外，被告丁○於九十一年
    九月二十七日，前往大陸廣東省深圳市與「黃董」見面，瞭解安非他命之貨色及
    買賣行情，復於九十一年十月十四日，再次前往大陸深圳市，並於同年十月十五
    日與黃森銀及「黃董」見面，談妥以一百二十七萬元向「黃董」販入安非他命六
    公斤，並當場先交付一百萬元（以等值港幣支付）予「黃董」等情，業據被告丁
    ○於調查處及本院調查、審理中供承明確（見偵卷第四頁，本院卷第九二、二六
    七頁），復有被告丁○及證人黃森銀之入出境資料各一份在卷足佐（見本院卷第
    一三二、一三三頁）。
  (五)本件係依法監聽後，得知被告三人於屏東市海德堡汽車旅館，即開始跟監，被告
    三人前往九如鄉及里港福利中心前停車場，向黃森銀拿取扣案安非他命，均全程
    在調查處人員監控中，至「空軍一號」客車候車站，調查人員分成二組，一組查
    獲被告丙○○、乙○○，另一組於前述地點查獲被告丁○；另於當日下午亦於黃
    森銀住處附近車棚內搜索查扣安非他命十五包等事實，業據調查員劉建軍於本院
    調查中結證明確（見本院卷第一三八頁甲、反面），並有調查處函送之通訊監察
    書、監聽譯文在卷足佐（見本院卷第一九八至二０三頁），而被告丁○對此監聽
    譯文中所載之對話內容亦不否認（見本院卷第二一０至二一二頁），復有被告丁
    ○為調查人員查扣之ＮＯｋＩＡ八八五五型行動電話（門號000000000
    0）一具（見偵卷第二九頁之扣押物品目錄表），及調查人員搜索黃森銀之搜索
    扣押筆錄、扣押物品目錄表、扣押物品收據、黃森銀違反毒品危害防制條例刑事
    案件移送書可稽（見偵卷第五六至五八頁，本院卷第一六五頁）。
  (六)綜上所述，被告三人所辯上情，均屬卸責之詞，不足採信。本件被告丁○確係基
    於販賣安非他命牟利之犯意，向「黃董」販入扣案安非他命後，再與「垮哥」及
    被告乙○○、丙○○共同自台北南下屏東，向黃森銀拿取所販入之扣案安非他命
    ，且被告乙○○、丙○○亦係為賺取報酬而基於共同運輸安非他命之犯意聯絡，
    與被告丁○等人一同前往屏東拿取安非他命。本件事證明確，被告三人前揭販賣
    、運輸第二級毒品等犯行，均堪認定。
二、按毒品危害防制條例（原肅清煙毒條例）所謂之運輸，不以國外輸入國內或國內
    輸出國外為限，其在國內運輸者亦屬之（司法院院解字第三五四一號解釋意旨參
    照）；又按煙毒之為運輸或持有，應以程途之遠近及數量之多寡，並依實際情形
    參酌被告之犯意而為認定（最高法院八十二年度台非字第三四號判決意旨足參）
    ；再按所謂「運輸」之文意，本與「運送」相當，則「運輸」犯行亦應以起運為
    其著手，以運離現場為其既遂（最高法院八十六年度台上字第六四００號、八十
    七年度台上字第三九一八號判決意旨參照）。本件被告三人於前開福利中心停車
    場向黃森銀拿取扣案安非他命後，原搭計程車去客車候車站，後改搭被告丁○所
    駕小客車前往客車候車站，擬搭客車將安非他命回台北等情，亦據被告丁○、
    乙○○於本院調查中供述明確（見本院卷第九四頁），觀諸被告三人欲將扣案數
    量龐大之安非他命帶往台北之舉，已非所謂「零星夾帶」或「短途持送」之情形
    ，又被告等人既已搭乘丁○所駕小客車駛離現場（即福利中心停車場），欲轉搭
    客車將安非他命攜回台北，衡諸上開說明意旨，被告三人顯已著手運輸安非他命
    ，並已符合運輸既遂之構成要件，是被告丙○○辯護意旨所陳「被告丙○○至多
    成立持有第二級毒品或運輸第二級毒品未遂罪」等語（見本院卷第二四三至二四
    五頁），即非可採。
三、查安非他命係屬毒品危害防制條例第二條第二項第二款之第二級毒品，核被告丁
    ○所為，係犯毒品危害防制條例第四條第二項之販賣第二級毒品安非他命罪及同
    條項之運輸第二級毒品安非他命罪；被告乙○○、丙○○所為，均係犯毒品危害
    防制條例第四條第二項之運輸第二級毒品安非他命罪。被告丁○所犯上開二罪，
    與「垮哥」有犯意聯絡及行為分擔，均為共同甲犯。其所犯上開二罪間，有方法
    結果之牽連關係，應依刑法第五十五條之規定，論以情節較重之前開販賣第二級
    毒品安非他命罪。又被告乙○○、丙○○上開所犯運輸第二級毒品安非他命罪，
    與被告丁○及「垮哥」間，有犯意聯絡及行為分擔，均為共同甲犯。被告丁○、
    乙○○、丙○○持有安非他命之低度行為，均已被販賣、運輸安非他命之高度行
    為所吸收，故不另論渠等持有第二級毒品安非他命罪。再查被告丁○曾於八十七
    年間因偽造有價證券及竊盜案件，經法院分別判處有期徒刑一年四月、四月確定
    ，並定其應執行之刑為有期徒刑一年六月確定，於九十年十月十九日縮刑期滿執
行完畢；被告乙○○曾於八十六年間因違反麻醉藥品管理條例、槍砲彈藥刀械管
    制條例案件，經法院分別判處有期徒刑九月、七月確定，並定其應執行之刑為有
    期徒刑一年三月確定，於八十七年十月十四日縮刑期滿執行完畢；復於八十九年
    間，因違反槍砲彈藥刀械管制條例案件，經法院判處有期徒刑一年確定，於九十
    一年五月二十四日執行完畢等情，均經被告丁○、乙○○供明，並有台灣高等法
    院被告全國前案記錄表在卷可憑，其二人於執行完畢後五年以內，均再犯有期徒
    刑以上之本罪，均應論以累犯，除法定刑為無期徒刑不得加重外，均應依刑法第
    四十七條之規定加重其刑。至於被告等人犯後固供述黃森銀涉案部分，然黃森銀
    早於被告三人為查獲前，業遭調查人員監控中一節，已如前述，是黃森銀稍後為
    調查人員查獲，自非因被告三人之供詞所致，則被告三人自無從依據毒品危害防
    制條例第十七條「供出毒品來源因而破獲」規定，予以減輕其刑，併予敘明。
四、原審關於被告丁○部分，予以論罪科刑固非無見，惟查：
  (一)被告丁○係於九十一年十月十五日，始於大陸與黃森銀見面，已如前述，而同年
    九月二十七日，黃森銀尚無出境之紀錄，此有其二人出入境資料可稽（見本院卷
    第一三二、一三三頁），原判決誤認係「同年九月二十七日」該次前往大陸時，
    與黃森銀見面一節，所認定之事實已有錯誤。
  (二)被告丁○所有之扣案ＮＯｋＩＡ八八五五型行動電話（門號000000000
    0）一具，係供其聯絡販賣安非他命犯罪所用之物，業據其供承在卷（見本院卷
    第九八頁），自應依毒品危害防制條例第十九條第一項規定宣告沒收，原判決未
    予宣告沒收，亦有違誤。
五、被告丁○猶執前詞否認販賣第二級毒品犯行，提起上訴指摘原判不當，為無理由
    ，但原判決關於被告丁○部分既有可議，自應由本院將此部分予以撤銷改判。爰
    審酌被告丁○犯罪動機、目的為圖私利，向「黃董」購買扣案數量龐大之安非他
    命欲轉售牟利之犯罪情節及手段嚴重，並考量其犯後態度等一切情狀，量處如主
    文第二項所示之刑，又依其所犯販賣第二級毒品罪之性質，認有褫奪公權之必要
    ，爰併予宣告褫奪公權十年。末查扣案之安非他命六包（合計驗後淨重五千七百
    六十八．八公克，包裝重一百二十九．七二公克），應依毒品危害防制條例第十
    八條第一項前段之規定沒收銷燬，至鑑驗耗用之安非他命既已滅失，自無庸宣告
    沒收銷燬；扣案之行李袋一只，係被告乙○○所有供其與被告丁○、丙○○、「
    垮哥」共同運輸安非他命所用之物，另扣案ＮＯｋＩＡ八八五五型行動電話（門
    號0000000000）一具，係被告丁○所有且供其聯絡販賣安非他命犯罪
    所用之物，業據其供承在卷（見本院卷第九八頁），均應依毒品危害防制條例第
    十九條第一項之規定宣告沒收。
六、原判決關於被告乙○○、丙○○部分，因而適用毒品危害防制條例第四條第二項
    、第十八條第一項前段、第十九條第一項，刑法第十一條前段、第二十八條、第
    四十七條、第三十七條第二項等規定，並審酌被告乙○○、丙○○貪圖酬勞而參
    與運輸毒品，均係一時貪念致罹重典，扣案安非他命經警及時查獲，而未流入市
    面供人施用，致嚴重戕害他人身心健康，被告二人亦尚未獲取報酬，被告乙○○
    係屬累犯，及丙○○之犯罪情節、渠等之智識程度（被告乙○○係高職畢業，被
    告丙○○係高中肄業）、犯後態度等一切情狀，爰分別判處被告乙○○有期徒刑
    七年六月，被告丙○○有期徒刑七年二月，並依其二人所犯運輸第二級毒品罪之
    性質，認均有褫奪公權之必要，併予宣告被告乙○○、丙○○各褫奪公權五年。
    另亦敘明扣案之安非他命六包（合計驗後淨重五千七百六十八．八公克，包裝重
    一百二十九．七二公克），應依毒品危害防制條例第十八條第一項前段之規定沒
    收銷燬之，至鑑驗耗用之安非他命既已滅失，自無庸宣告沒收銷燬；扣案之行袋
    一只係被告乙○○所有供其與被告丁○、丙○○、「垮哥」共同運輸安非他命所
    用之物，應依毒品危害防制條例第十九條第一項之規定宣告沒收。原判決關於被
    告乙○○、丙○○部分，認事用法尚無不當，量刑亦屬妥適。被告乙○○、丙○
    ○仍執前詞否認犯行，提起上訴指摘原判決關於此部份不當，均無理由，應予駁
    回。
七、公訴意旨另以：
  (一)被告丁○於前開時、地前往大陸與「垮哥」、黃森銀及「黃董」聯繫走私安非他
    命入境台灣事宜，丁○將其與「垮哥」共同向「黃董」所購買之安非他命，併入
    黃森銀向「黃董」所購買之大量安非他命中，共同謀議由黃森銀與「黃董」將安
    非他命走私來台；另被告丙○○、乙○○共同自台北南下拿取安非他命，被告丁
    ○嗣將安非他命交予被告乙○○，並囑被告乙○○、丙○○先行搭車返回台北，
    嗣於前開時、地為調查人員查獲等情，因認被告丁○另涉懲治走私條例第二條第
    一項私運管制物品進口罪嫌，被告乙○○、丙○○亦涉毒品危害防制條例第四條
    第二項販賣第二級毒品安非他命罪嫌。
  (二)按犯罪事實應依證據認定之，無證據不得推定其犯罪事實；又不能證明被告犯罪
    或其行為不罰者，應諭知無罪之判決；刑事訴訟法第一百五十四條、第三百零一
    條第一項分別定有明文。次按事實之認定，應憑證據，如未能發現相當證據，或
    證據不足以證明，自不能以推測或擬制之方法，以為裁判基礎；又認定不利於被
    告之事實，須依積極證據，苟積極證據不足為不利於被告事實之認定時，即應為
    有利於被告之認定，更不必有何有利之證據；又刑事訴訟上證明之資料，無論其
    為直接或間接證據，均須達於通常一般之人均不致有所懷疑，而得確信其為真實
    之程度，始得據為有罪之認定，若其關於被告是否犯罪之證明未能達此程度，而
    有合理性懷疑之存在，致使無從形成有罪之確信，根據「罪證有疑，利於被告」
    之證據法則，即不得遽為不利被告之認定；此有最高法院四十年台上字第八六號
    、三十年上字第八一六號、七十六年度台上字第四九八六號判例意旨可資參照。
    且「罪疑惟輕」、「無罪推定」原本即為刑事訴訟法之大原則，尤其晚近刑事訴
    訟制度與憲法保障人權思想相結合下，該二原則益形重要，此由最高法院於九十
    年九月四日以九十年度第七次刑事庭會議決議二十五年上字第三七０六號判例（
    該判例之要旨為：審理事實之法院，對於被告之犯罪證據，應從各方面詳予調查
    ，以期發現真實，苟非調查之途徑已窮，而被告之犯罪嫌疑仍屬不能證明，要難
    遽為無罪之判斷。）不再援用，亦可見其端倪。
  (三)訊據被告丁○否認有何私運安非他命之犯行，辯稱：「黃董」說我買的安非他命
    量較少，要將我所購買的安非他命併入黃森銀所購買的安非他命一起走私回台灣
    ，貨到台灣後我再向黃森銀取貨，走私安非他命回台灣的事情他會負責，我並沒
    有與「黃董」、黃森銀共同走私安非他命回台灣，亦不知道他們如何將安非他命
    走私回台灣等語。另被告乙○○、丙○○亦均否認有何販賣安非他命犯行，均辯
    稱：丁○在泰安休息站才告訴我們要南下拿取安非他命等語。經查：
  １被告丁○迭於調查處、偵查及原審均供稱：「僅向「黃董」買安非他命，「黃董
    」說安非他命走私回台灣的事情他會負責，並沒有與「黃董」及黃森銀共同走私
    安非他命回台灣，也不知他們如何將安非他命走私回台灣」等語（見偵卷第二至
    六頁、第六二、六三頁、原審卷第四十至四三、一０八、一六０頁），足見被告
    丁○係交付價金向「黃董」等人購買安非他命，其意在購買取得安非他命至為明
    顯。衡諸一般毒品買賣交易之慣例常情，買賣雙方就毒品之數量、成色、價錢議
    定後，賣方多透過迂迴管道將毒品交予買主，藉以避免毒品來源曝光致遭警查緝
    ，買主所著重者乃取得所購之毒品，至毒品以何管道進入國內，並非其所得知悉
    ，是被告丁○上開辯詞尚與常情相符而可採信，此外，亦無其他積極證據足以證
    明被告丁○有與「黃董」及黃森銀共同走私安非他命之犯行，自難僅憑被告丁○
    至大陸向「黃董」購買安非他命，即認被告丁○有共同走私安非他命犯行。
  ２被告乙○○、丙○○迭於調查處、偵查及原審均供稱：「我們沒有販賣安非他命
    ，丁○在台北時告訴我們他要南下找朋友，是在仁德或泰安休息站時丁○才告訴
    我們要南下拿取安非他命」等語（見偵卷第九至十六頁、第七七至八二頁、原審
    九十二年一月三日、九十二年一月二十一日訊問筆錄、九十二年二月二十六日審
    判筆錄），參以被告丁○於原審亦供稱：「在台北時我並沒有告訴丙○○、乙○
    ○是要南下拿取安非他命，在泰安休息站時我才將南下拿取安非他命的意思向丙
    ○○、乙○○二人表示」等語（見原審卷第一六０、一六一頁），足認被告乙○
    ○、丙○○就被告丁○意圖營利販賣安非他命之犯行，並無犯意聯絡及行為分擔
    。此外，亦無其他積極證據足以證明被告乙○○、丙○○有與被告丁○共同販賣
    安非他命之犯行，自難僅憑被告乙○○、丙○○與被告丁○共同自台北驅車南下
    屏東向黃森銀拿取安非他命，即認被告乙○○、丙○○有共同販賣安非他命之犯
    行。
  (四)綜上所述，衡諸上開說明，本件公訴人所舉關於被告丁○被訴走私第二級毒品安
    非他命，另被告被告乙○○、丙○○被訴販賣第二級毒品安非他命等情，均尚未
    達到通常一般之人均不致有所懷疑，得確信其為真實之程度，而有合理之懷疑存
    在，本院無從形成有罪之確信，此外，復查無其他積極證據足以證明被告丁○有
    何公訴人所指走私安非他命犯行，被告乙○○、丙○○有何公訴人所指販賣安非
    他命犯行，渠等被訴此部分均不能證明犯罪，惟公訴人認被告丁○涉嫌走私安非
    他命與前揭有罪之販賣、運輸安非他命部分，及被告被告乙○○、丙○○涉嫌販
    賣安非他命與前揭有罪之運輸安非他命部分，均有方法、結果之牽連關係，爰均
    不另為無罪之諭知。
據上論斷，應依刑事訴訟法第第三百六十八條、第三百六十九條第一項前段、第三百
六十四條、第二百九十九條第一項前段，毒品危害防制條例第四條第二項、第十八條
第一項前段、第十九條第一項，刑法第十一條前段、第二十八條、第四十七條、第五
十五條、第三十七條第二項，判決如主文。
本案經檢察官朱文彬到庭執行職務。
中        華        民        國    九十二    年    八    月    十八    日
                              臺灣高等法院高雄分院刑事第六庭
          審判長法官  王憲義
                                        法官  黃蕙芳
                                        法官  張意聰
右甲本證明與原本無異。
如不服本判決，應於判決送達後十日內向本院提出上訴狀，其未述理由者並應於提
出上訴狀後十日內向本院補提理由書（應附繕本)。
                                      書記官  呂明燕
中        華        民        國    九十二    年    八    月    十八    日
附錄：本判決論罪科刑法條：
毒品危害防制條例第四條第二項
製造、運輸、販賣第二級毒品者，處無期徒刑或七年以上有期徒刑，得併科新台幣七
百萬元以下罰金。


司法院資訊處製作；財團法人民間司法改革基金會備份。
